臺灣彰化地方法院刑事判決　　　　　　　96年度簡上字第47號
上　訴　人
即　被　告　甲○○
　　　　　　乙○○
上列上訴人等因傷害案件，不服本院九十五年度斗簡字第七一一
號中華民國九十五年十二月二十九日第一審簡易判決（原檢察官
起訴案號：九十五年度偵字第九六九一號），提起上訴，本院管
轄第二審合議庭判決如下：
    主  文
上訴駁回。
    事實及理由
一、本案經本院審理結果，認第一審判決認事用法及量刑均無不
    當，應予維持，並引用第一審判決書記載之事實、證據及理
    由（如附件）。
二、本件上訴人即被告甲○○（以下簡稱被告甲○○）上訴意旨
    略以：告訴人丙○○說我拿木棍打他是不對的，當時是因為
    告訴人勒住我的脖子，又拿安全帽打我，我們只是空手回手
    而已，我們不可能拿棍子打告訴人等語；上訴人即被告乙○○（以下簡稱被告乙○○）上訴意旨略以：因為我看到告訴
    人打我父親，所以我用空手打告訴人等語。
三、訊據被告甲○○、乙○○二人均坦承徒手毆打告訴人，惟均
    辯稱係告訴人先出手毆打被告甲○○，被告二人始出手毆打
    告訴人云云。按正當防衛之要件，必對於現在之不正侵害，
    始能成立，若侵害已過去，或預料有侵害而侵害尚屬未來，
    則其加害行為，自無正當防衛之可言，最高法院十九年上字
    第一一七四號判例意旨參照；又刑法上之正當防衛以遇有現
    在不法之侵害為前提，如不法侵害尚未發生，即無防衛之可
    言，最高法院二十七年上字第二八七九號判例意旨參照。經
    查，證人即告訴人丙○○於警詢時證述：我與戴盛旺那時要
    到溪州鄉○○村○○路一０二巷八號隔壁要找戴盛旺的朋友
    ，戴盛旺與甲○○發生口角，甲○○及乙○○等十多人就出
    來打我們，我就扶戴盛旺上車要離去，由我開車，戴盛旺坐
    在駕駛座旁，在我們要開車時還在追打，我要閃避他們當中
    ，我印象中有撞到一輛停在路旁之自小客車尾，在我要離去
    前，對方要在追打，我全身都有受傷，戴盛旺也有受傷等語
    ；又被告甲○○於警詢時供稱：我是赤手空拳打丙○○及戴
    盛旺，他們當天應該有喝酒，所以才會一下子被我打倒，當
    天參與打架的人有我及我兒子乙○○，對方有丙○○及戴盛
    旺，至於丙○○說有很多人，是我兒子乙○○的朋友因下課
    後都會到我家來，乙○○的朋友並沒有參與打架，丙○○有
    還手打我及乙○○，戴盛旺沒有還手，我也有受傷，只是我
    比較輕傷，並沒有到醫院驗傷等語；又被告甲○○於本院審
    理時供稱：我有打告訴人，我是空手打他，因為他勒住我的
    脖子及用安全帽打我頭部所以我還手，之後我兒子也過來打
    告訴人，我兒子打告訴人的時候，我再幫我兒子打告訴人等
    語，又本件告訴人因而受有顏面、頸部、前胸、後背、兩上
    肢多處擦挫傷，右大腿瘀腫、左眼結膜出血、左下唇內擦挫
    傷之傷害，此有卓醫院診斷證明書一份在卷可稽，從而，
    本件尚乏證據足資認定被告甲○○、乙○○二人毆打告訴人
    時，被告甲○○當時有遭受任何現在不法侵害，既無任何現
    在之不法侵害，被告所為當無正當防衛之可能。是被告甲○○空言辯稱當時係告訴人勒住我脖子，拿安全帽打我，我才
    徒手打告訴人云云，及被告乙○○辯稱：我看到告訴人打我
    父親，所以我才徒手打告訴人云云，顯均係事後卸責之詞，
    不足採信，是以本件事證已臻明確，被告甲○○、乙○○二
    人共同傷害之犯行均堪認定，應予依法論科。
四、被告二人行為後，刑法於九十四年二月二日修正公布、刑法
    施行法於九十五年六月十四日修正公布、罰金罰鍰提高標準
    條例於九十五年五月十七日修正公布，並均於九十五年七月
    一日施行，關於本案應適用之新舊法，茲比較如下：
  1.刑法第二條第一項規定，係規範行為後法律變更所生新舊法
    律比較適用之準據法，於九十五年七月一日刑法施行後，應
    適用刑法第二條第一項之規定，為「從舊從輕」之比較（最
    高法院九十五年五月二十三日第八次刑事庭會議決議第一點
    第一項參照）。
  2.修正前刑法第二十八條：「二人以上共同實施犯罪之行為者
    ，皆為正犯。」之規定修正為「二人以上共同實行犯罪之行
    為者，皆為正犯。」，惟本件被告不論依修正前之刑法第二
    十八條，抑或修正後之刑法第二十八條之規定，均構成正犯
    ，對被告而言並無有利或不利之情形，不生任何影響，應逕
    適用新法之規定。
  3.刑法第三十三條第五款關於罰金刑之規定，由「罰金：一元
    以上」修正為「罰金：新臺幣一千元以上，以百元計算之」
    ，應依刑法第二條第一項規定，適用最有利於行為人之法律
    （最高法院九十五年五月二十三日第八次刑事庭會議決議參
    照）。本案刑法第二百七十七條第一項傷害罪關於「或科一
    千元以下罰金」之罰金刑部分，經比較新、舊法結果，應以
    被告行為時之法律即修正前第三十三條第五款規定，最有利
    於被告。
  4.刑法施行法第一條之一增訂施行前，依罰金罰鍰提高標準條
    例第一條前段、現行法規所定貨幣單位折算新臺幣條例第二
    條規定，本案刑法第二百七十七條第一項傷害罪關於「或一
    千元以下罰金」之罰金刑部分，應提高折算為或新臺幣三萬
    元以下罰金。刑法施行法修正增訂第一條之一規定：「中華
    民國九十四年一月七日刑法修正施行後，刑法分則編所定罰
    金之貨幣單位為新臺幣。九十四年一月七日刑法修正時，刑
    法分則編未修正之條文定有罰金者，自九十四年一月七日刑
    法修正施行後，就其所定數額提高為三十倍。但七十二年六
    月二十六日至九十四年一月七日新增或修正之條文，就其所
    定數額提高為三倍。」依增訂條文提高並改為新臺幣後，本
    案刑法第二百七十七條第一項傷害罪關於「或一千元以下罰
    金」之罰金刑部分，亦同為或新臺幣三萬元以下罰金，經比
    較新、舊法後，結果並無不同。
  5.被告行為後，刑法第四十一條第一項前段關於易科罰金折算
    標準之規定，業於九十四年二月二日修正公布，並於九十五
    年七月一日施行，由「犯最重本刑為五年以下有期徒刑以下
    之刑之罪，而受六個月以下有期徒刑或拘役之宣告，因身體
    、教育、職業、家庭之關係或其他正當事由，執行顯有困難
    者，得以一元以上三元以下折算一日，易科罰金。」修正為
    「犯最重本刑為五年以下有期徒刑以下之刑之罪，而受六個
    月以下有期徒刑或拘役之宣告者，得以新臺幣一千元、二千
    元或三千元折算一日，易科罰金。」應依刑法第二條第一項
    規定，適用最有利於行為人之法律（最高法院九十五年五月
    二十三日第八次刑事庭會議決議第三點第二項參照）。修正
    前刑法第四十一條第一項前段之易科罰金折算標準，依修正
    刪除前之罰金罰鍰提高標準條例第二條規定，應就其原定數
    額提高為一百倍折算一日，並依現行法規所定貨幣單位折算
    新臺幣條例第二條規定，以新臺幣元之三倍折算之，亦即，
    修正前刑法第四十一條第一項前段之易科罰金折算標準，應
    以銀元三百元即新臺幣九百元折算為一日，經比較新、舊法
    結果，應以被告行為時之法律舊法較有利於被告。
  6.比較時應就罪刑有關之共犯、未遂犯、想像競合犯、牽連犯
    、連續犯、結合犯，以及累犯加重、自首減輕暨其他法定加
    減原因（如身分加減）與加減例等一切情形，綜其全部罪刑
    之結果而為比較（最高法院九十五年五月二十三日第八次刑
    事庭會議決議第一點第四項參照）。經綜合比較新、舊法之
    結果，以被告行為時之舊法較有利於被告，依刑法第二條第
    一項前段規定，本案自應適用被告行為時之法律即修正前刑
    法第三十三條第五款、第四十一條第一項前段，罰金罰鍰提
    高標準條例第一條前段，修正刪除前罰金罰鍰提高標準條例
    第二條之規定。
五、原審審酌被告二人犯罪之動機、手段、犯罪所生之損害（被
    害人之傷勢）及犯罪後之態度等一切情狀，據以論罪科刑，
    各判處被告甲○○、乙○○二人有期徒刑三月，並均依修正
    前刑法第四十一條第一項前段之規定諭知易科罰金之折算標
    準，核無不當，被告二人上訴意旨指摘原判決不當，聲請撤
    銷原判決為無理由，自應予以駁回其上訴。
據上論斷，應依刑事訴訟法第四百五十五條之一第一項、第三項
、第三百七十三條、第三百六十八條，判決如主文。
本件經檢察官吳芙如到庭執行職務。
中　　華　　民　　國　　96　　年　　5 　　月　　15　　日
                        臺灣彰化地方法院刑事第二庭
                            審判長法官  石馨文
                            法      官  黃齡玉
                            法      官  尚安雅
以上正本證明與原本無異。
本件不得上訴。
中　　華　　民　　國　　96　　年　　5 　　月　　16　　日
                            書  記  官  洪年慶
